臺灣板橋地方法院刑事判決　　　　　　　96年度訴字第1501號
公　訴　人　臺灣板橋地方法院檢察署檢察官
被　　　告　甲○○
上列被告因違反毒品危害防制條例案件，經檢察官提起公訴（96
年度毒偵字第2481號），本院受理後被告為有罪之陳述，經合議
庭裁定由受命法官獨任進行簡式審判程序，判決如下：
    主  文
甲○○施用第一級毒品，處有期徒刑壹年。扣案之內有無法析離
之微量第一級毒品海洛因、第二級毒品甲基安非他命殘渣之塑膠
袋柒個沒收銷燬；吸食器壹組、玻璃球伍個、分裝袋肆個、分裝
漏斗壹個、分裝杓肆支、電子磅秤壹臺，均沒收。
    事  實
一、甲○○前於民國95年間因施用毒品案件，經本院以95年度毒
    聲字第659 號裁定送觀察、勒戒後，認無繼續施用毒品之傾
    向，經臺灣板橋地方法院檢察署檢察官於95年5 月8 日以95
    年度毒偵字第2642號為不起訴處分確定。詎猶不知悔改，復
    基於施用第一級毒品海洛因、第二級毒品甲基安非他命（起
    訴書載為安非他命）之犯意，於96年3 月22日當天晚上7 時
    20 分 許前之某時，在其位於臺北縣三重市○○街65巷6 號
    居處內，以將海洛因與甲基安非他命一同放入燈泡內燒烤產
    生煙霧之方式，施用第一級毒品海洛因、第二級毒品甲基安
    非他命一次。嗣於96年3 月22日晚上7 時20分許，在臺北縣
    三重市○○路○ 段11、13號「好茶部落茶餐廳」為警查獲，
    並扣得其所有內有無法析離之微量第一級毒品海洛因、第二
    級毒品甲基安非他命殘渣之塑膠袋七個及其所有供己施用上
    開毒品所用或預備之吸食器一組、玻璃球五個、分裝袋四個
    、分裝漏斗一個、分裝杓四支、電子磅秤一臺，且經警採尿
    驗悉。
二、案經臺北縣政府警察局三重分局報請臺灣板橋地方法院檢察
    署檢察官偵查起訴，經本院合議庭裁定以簡式審判程序審理
    。
    理  由
一、訊據被告甲○○於本院審理時對其於上揭時、地，施用第一
    級毒品海洛因、第二級毒品甲基安非他命之犯行，坦承不諱
    。又被告為警查獲後所採集之尿液經送檢驗結果，呈嗎啡及
    甲基安非他命陽性反應，有臺灣檢驗科技股份有限公司於96
    年4 月4 日出具之濫用藥物尿液檢驗報告一件在卷可稽，復
    有被告所有內有無法析離之微量第一級毒品海洛因、第二級
    毒品甲基安非他命殘渣之塑膠袋七個及其所有供己施用毒品
    所用或預備之吸食器一組、玻璃球五個、分裝袋四個、分裝
    漏斗一個、分裝杓四支、電子磅秤一臺扣案可證。再者，被
    告前於95年間因施用毒品案件，經本院以95年度毒聲字第65
    9 號裁定送觀察、勒戒後，認無繼續施用毒品之傾向，經臺
    灣板橋地方法院檢察署檢察官於95年5 月8 日以95年度毒偵
    字第2642號為不起訴處分確定，有臺灣高等法院被告前案紀
    錄表附卷可按，是被告乃經觀察、勒戒執行完畢釋放後，五
    年內再犯施用毒品之犯行，至為灼然。綜上，足認被告自白
    與事實相符，罪證明確，犯行洵堪認定。
二、查海洛因及甲基安非他命分別係毒品危害防制條例第2 條第
    2 項第1 款、第2 款所列之第一級、第二級毒品。核被告所
    為，係犯毒品危害防制條例第10條第1 項之施用第一級毒品
    罪及同條第2 項之施用第二級毒品罪。被告於施用毒品海洛
    因、甲基安非他命而持有各該毒品之低度行為，應分別為施
    用之高度行為所吸收，均不另論罪。被告將毒品海洛因及甲
    基安非他命混合施用，係以一施用毒品行為同時觸犯毒品危
    害防制條例第10條第1 項及第2 項之罪，為異種想像競合犯
    ，依刑法第55條規定，應從一重之毒品危害防制條例第10條
    第1 項施用第一級毒品罪處斷。按毒品之施用並無一定之方
    式，端視施用者之喜好而定，而海洛因及甲基安非他命亦非
    不能混合施用，若將二者混合置於玻璃球中以燒烤方式吸食
    ，於施用者尿液中應可檢出嗎啡、甲基安非他命陽性反應，
    此有行政院衛生署管制藥品管理局93年9 月6 日管檢字第09
    30008112號函、法務部調查局93年7 月12日調科壹字第0930
    0262550 號函、93年9 月調科壹字第09300366970 號函可參
    ，且綜觀全案卷證亦別無任何積極證據足認被告係於不同時
    地、以不同方法分別施用第一級毒品海洛因及第二級毒品甲
    基安非他命，附此敘明。爰審酌被告前因施用毒品犯行，經
    觀察、勒戒後，仍不知警惕，竟又施用足以導致精神障礙、
    性格異常，甚至造成生命危險之毒品，戕害一己之身心健康
    ，對社會治安可能之危害程度非微，惟其於犯罪後尚能坦承
    犯行等一切情狀，量處如主文所示之刑，以示懲儆。
三、扣案之內有無法析離之微量第一級毒品海洛因、第二級毒品
    甲基安非他命殘渣之塑膠袋七個，應概認屬查獲之毒品，不
    問屬於犯人與否，爰依毒品危害防制條例第18條第1 項前段
    規定，均併予宣告沒收銷燬。又扣案之吸食器一組、玻璃球
    五個、分裝袋四個、分裝漏斗一個、分裝杓四支、電子磅秤
    一臺，係被告所有供己施用毒品海洛因、甲基安非他命所用
    或預備之物，業據其於審理時供認在卷，爰依刑法第38條第
    1 項第2 款規定，併予宣告沒收。
四、按刑法於95年7 月1 日修正生效施行之後，因刑法有關連續
    犯之規定業已刪除，而無連續犯之裁判上一罪規定可資適用
    。又所謂包括一罪，係指包含接續犯、集合犯等各種犯罪類
    型之實質上一罪而言。接續犯，必須行為人主觀上出於單一
    犯意，而其客觀行為分為數個舉動接續進行，且各舉動在時
    間、空間上有密切之關係，並持續侵害同一法益，以實現一
    個犯罪構成要件而言。至所謂集合犯、常習犯之包括一罪，
    係指犯罪構成要件之行為，依其本質、犯罪目的或社會常態
    觀之，常具有反覆、繼續實行之特性，乃於法律上視為一獨
    立犯罪。而毒品危害防制條例規範之毒品，固具有成癮性，
    惟其施用行為是否構成集合犯、常習犯，仍應斟酌行為之客
    觀情狀而為判斷，非謂施用毒品者於毒癮戒除前所為各次施
    用行為，當然係在單一決意下反覆、繼續而為，否則施用毒
    品者一經法院判刑，行為人其餘施用毒品犯行將為該判決效
    力所及，均不得再予論罪科刑，此顯有悖於毒品危害防制條
    例第10條、第20條之立法宗旨，更非刑法95年7 月1 日起刪
    除連續犯規定之修正目的。查被告甲○○前於96年2 月13日
    晚上某時許，在不詳地點，施用第一級毒品海洛因一次，又
    於96年2 月13日晚上11時許，在臺北縣三重市○○路某賓館
    內，施用第二級毒品甲基安非他命一次等犯行，雖另經臺灣
    板橋地方法院檢察署檢察官以96年度毒偵字第1745號提起公
    訴，並經本院於96年4 月30日以96年度訴字第997 號就施用
    第一、二級毒品部分各判處有期徒刑十月、六月，應執行有
    期徒刑一年二月在案，惟此等犯行距本件被告犯罪時間，已
    相隔月餘之久，犯罪地點亦非在同一之場所，依其客觀情狀
    ，實難認兩者間具有接續犯、集合犯或常習犯之包括一罪關
    係，本件雖繫屬在後，仍應自為實體判決，附此敘明。
據上論斷，應依刑事訴訟法第273 條之1 第1 項、第299 條第1
項前段，毒品危害防制條例第10條第1 項、第2 項、第18條第1
項前段，刑法第11條前段、第55條、第38條第1 項第2 款，判決
如主文。
本案經檢察官蔡元仕到庭執行職務
中　　華　　民　　國　　96　　年　　6 　　月　　5 　　日
                    刑事第一庭    法  官  張江澤
以上正本證明與原本無異
如不服本判決，應於判決送達後10日內，向本院提出上訴狀。
                                  書記官　林怡秀
中　　華　　民　　國　　96　　年　　6 　　月　　5 　　日
附錄本案論罪科刑法條全文：
毒品危害防制條例第10條
施用第一級毒品者，處六月以上五年以下有期徒刑。
施用第二級毒品者，處三年以下有期徒刑。
